臺灣彰化地方法院刑事判決
111年度訴緝字第16號
公  訴  人  臺灣彰化地方檢察署檢察官
被      告  林俊良




上列被告因加重詐欺案件，經檢察官提起公訴（109年度少連偵
字第20號），被告於準備程序進行中就被訴事實為有罪之陳述，
經本院合議庭裁定改由受命法官獨任以簡式程序審理，判決如下
：  
    主  文
乙○○三人以上共同以網際網路對公眾散布而犯詐欺取財罪，共肆
罪，各處有期徒刑玖月；又三人以上共同犯詐欺取財罪，共參罪
，各處有期徒刑捌月。應執行有期徒刑壹年伍月。
    犯罪事實
一、乙○○（微信暱稱「小心地滑」）於民國108年6月底某日起，
    加入成員包括林○翔（91年11月生，真實姓名年籍詳卷，已
    由臺灣桃園地方法院少年法庭以109年度少護字第4183號裁
    定交付保護管束）、江○輔（90年10月生，真實姓名年籍詳
    卷，微信暱稱「海綿寶寶」，已由臺灣桃園地方法院少年法
    庭以109年度少護字第411號裁定交付保護管束）及真實姓名
    年籍不詳微信暱稱「Ω3」之綽號「小祐」之成年人所屬成員
    至少3人以上，以實施詐術為手段，具有持續性、牟利性之
    有結構性詐欺集團之犯罪組織（乙○○所犯違反組織犯罪防制
    條例部分，業經臺灣高等法院臺中分院以109年度金上訴字
    第2058號判決判處罪刑在案）。乙○○與林○翔、江○輔、綽號
    「小祐」及該詐欺集團成員共同意圖為自己不法之所有，基
    於3人以上以網際網路對公眾散布而犯詐欺取財罪之各別犯
    意聯絡，先由該詐欺集團成員各於附表編號1、2、5、6「詐
    騙經過」欄所示時間，以各該詐騙手法，分別詐騙附表「被
    害人」欄之人，致其等因而陷於錯誤，依指示將附表所示各
    該金融帳戶存摺、提款卡寄送至詐欺集團成員指定如附表各
    該編號之處所；另共同意圖為自己不法之所有，基於3人以
    上犯詐欺取財罪之各別犯意聯絡，先由該詐欺集團成員各於
    附表編號3、4、7「詐騙經過」欄所示時間，以各該詐騙手
    法，分別詐騙附表「被害人」欄之人，致其等因而陷於錯誤
    ，依指示將附表所示各該金融帳戶存摺、提款卡寄送至詐欺
    集團成員指定如附表各該編號之處所。嗣乙○○於108年6月29
    日2時許，經林○翔加為「微信」好友後，與林○翔以通訊軟
    體FACETIME聯繫，通知林○翔至苗栗待命，且指示林○翔前往
    領取包裹之地點，林○翔即電邀江○輔，依指示於同日上午，
    搭計程車至苗栗市○○路000號之統一超商新苗中門市欲領取
    包裹，林○翔於等待乙○○告知領取人姓名與行動電話門號末3
    碼以便領取包裹時，經警查獲而未得手。
二、案經告訴人甲○○、辛○○、庚○○、丁○○及丙○○訴由彰化縣警察
    局彰化分局報告臺灣彰化地方檢察署檢察官偵查起訴。
    理  由
壹、程序部分 
一、本件被告乙○○所涉犯者，均非死刑、無期徒刑、最輕本刑為
    3年以上有期徒刑之罪或高等法院管轄第一審案件。本院行
    準備程序中，被告就被訴事實為有罪之陳述，經告知簡式審
    判程序之旨，並聽取檢察官及被告之意見後，本院依刑事訴
    訟法第273條之1第1項裁定由受命法官獨任進行簡式審判程
    序，合先敘明。　
二、按案件由犯罪地或被告之住所、居所或所在地之法院管轄，
    刑事訴訟法第5條第1項定有明文。所謂犯罪地，依刑法第4
    條規定，應包括行為地與結果地。又刑法詐欺罪之成立，以
    意圖為自己或第三人不法之所有，以詐術使人將本人或第三
    人之物交付為要件，亦即以本人交付財物為犯罪結果；而詐
    欺罪之既遂、未遂與否，又以犯罪行為人有無取得本人之財
    物作為判斷基準，則被害人遭詐騙之交付財物地，自應犯罪
    地。本案附表編號1被害人係於彰化縣鹿港鎮寄出遭詐騙之
    存摺、提款卡，是本院自有管轄權。
貳、實體部分　
一、訊據被告對於上開犯罪事實均坦承不諱，且經證人葉博文（
    見偵卷第175至187頁）、謝治興（見偵卷第215頁及反面）
    、官○（見偵卷第51至65頁）、林○翔（見偵卷第93至111頁
    ）、江○輔（見偵卷第133至147頁）於警詢中、證人
　　林○翔（見偵卷第361頁反面）於偵訊中證述明確，並有附表
    證據欄所載證據足以證明，足認被告之任意性自白與事實相
    符，堪以採信，是被告上開犯行，均堪認定。本案事證明確
    ，應予以依法論科。
二、論罪科刑及沒收之說明
  ㈠核被告就附表編號1、2、5、6部分，係犯刑法第339條之4第2
    項、第1項第2、3款之三人以上共同以網際網路對公眾散布
    而犯詐欺取財未遂罪；就附表編號3、4、7部分，係犯刑法
    第339條之4第2項、第1項第2款之三人以上共同犯詐欺取財
    未遂罪。
　㈡被告就上開犯行，與林○翔、江○輔、綽號「小祐」及所屬詐
    欺集團成員間，均有犯意聯絡與行為分擔，應論以共同正犯
    。
  ㈢被告所犯如附表編號1至7所示各罪，犯意各別，行為互殊，
    應予分論併罰。
  ㈣被告與所屬成員尚未領得被害人寄送之包裹即遭查獲，均為
    未遂犯，爰依刑法第25條第2項規定，按既遂犯之刑減輕之
    。
　㈤爰以行為人之責任為基礎，審酌被告正值壯年，非無謀生能
    力，不思循正當途徑獲取金錢，加入詐欺集團，危害社會治
    安及人際信任，並兼顧衡被告犯後坦承犯行、被告之犯罪動
    機及手段、於集團內分擔之角色、對被害人所生損害等，暨
    被告自陳係高中肄業學歷，之前從事搬貨工作，家有外婆、
    父母親、1個哥哥、1個姊姊，未婚之智識、家庭生活狀況等
    一切情狀，分別量處如主文所示之刑。並衡酌被告所犯上開
    各罪間，犯罪時間間隔不長，各罪罪質，行為態樣、手段、
    所侵害法益種類相同，各罪間之責任非難重複程度甚高等情
    ，而為整體非難評價後，併依刑法第51條第5款規定定其應
    執行刑如主文所示。
　㈤本案尚無證據證明被告有何犯罪所得，毋庸宣告沒收。又扣
    案之存摺、提款卡，已經發還被害人，有卷附贓物認領保管
    單可稽（見偵卷第227、239、249、257、267、275、285頁
    ），不予宣告沒收。
據上論斷，應依刑事訴訟法第273條之1第1項、第299條第1項前
段，判決如主文。
本案經檢察官陳顗安提起公訴、檢察官鄭安宇到庭執行職務。
中    華    民    國    111    年    3    月    28    日
                  刑事第三庭  法  官  蘇品樺
以上正本證明與原本無異。
如不服本判決應於收受判決後20日內向本院提出上訴書狀，並應
敘述具體理由。其未敘述上訴理由者，應於上訴期間屆滿後20日
內向本院補提理由書(均須按他造當事人之人數附繕本)「切勿逕
送上級法院」。
告訴人或被害人對於判決如有不服具備理由請求檢察官上訴者，
其上訴期間之計算係以檢察官收受判決正本之日期為準。
中    華    民    國    111    年    3    月    28    日
                              書記官  彭品嘉
　
附錄本案論罪科刑法條： 　
中華民國刑法第339條之4
犯第339條詐欺罪而有下列情形之一者，處1年以上7年以下有期
徒刑，得併科1百萬元以下罰金：
一、冒用政府機關或公務員名義犯之。
二、三人以上共同犯之。
三、以廣播電視、電子通訊、網際網路或其他媒體等傳播工具，
    對公眾散布而犯之。
前項之未遂犯罰之。　　　　　

附表
編號 被害人 詐騙經過            證據 1 戊○○（原名葉軒昀 ） 詐欺集團成員於108年間某日，於臉書刊登租賃存摺、提款卡10天可拿新臺幣1萬元報酬之廣告，致使戊○○陷於錯誤，與對方之Line聯繫後，於108年6月26日至27日間，將其華南商業銀行帳號000000000000號帳戶之存摺、提款卡，攜至統一超商，以「交貨便」寄往苗栗縣○○市○○路0000號之統一超商苗鑫門市。 於警詢、偵訊中之證述（見偵卷第219至221頁、第357頁及反面）、華南商業銀行股份有限公司總行函及函附之客戶資料整合查詢（見偵卷第223至225頁）、贓物認領保管單（見偵卷第227頁）、扣押筆錄、扣押物品目錄表（見偵卷第291至293頁）、交貨便服務單、明細、華南商業銀行存摺、提款卡照片（見偵卷第303頁） 2 甲○○ 詐欺集團成員於108年5月間某日，於臉書刊登「在家也可以賺錢，想賺錢請私我」之廣告，致使甲○○陷於錯誤，與對方之Line聯繫後，於108年6月26日至27日間，將其合作金庫商業銀行0000000000000號帳戶之存摺、提款卡、國泰世華商業銀行000000000000號帳戶之提款卡，攜至統一超商，以「交貨便」寄往苗栗縣○○市○○路0000號之統一超商苗勝門市。 於警詢、偵訊中之證述（見偵卷第231至233頁、第357頁反面）、國泰世華商業銀行存匯作業管理部函及函附之客戶基本資料查詢、合作金庫商業銀行函及函附之新開戶建檔登錄單（見偵卷第235至237頁反面）、贓物認領保管單（見偵卷第239頁）、扣押筆錄、扣押物品目錄表（見偵卷第291至293頁）、交貨便服務單、明細、合作金庫商業銀行存摺、提款卡、國泰世華商業銀行提款卡照片（見偵卷第303頁反面） 3 辛○○ 詐欺集團成員於108年6月間某日，撥打電話予甲○○，告知「把帳簿和提款卡寄出就能抵稅」，致使辛○○陷於錯誤，於108年6月26日至27日間，將其華南商業銀行000000000000號帳戶之存摺、提款卡，攜至統一超商，以「交貨便」寄往苗栗縣○○市○○路00號之統一超商苗治門市。 於警詢、偵訊中之證述（見偵卷第243頁及反面、第365頁）、華南商業銀行股份有限公司總行函及函附之客戶資料整合查詢（見偵卷第245至247頁）、贓物認領保管單（見偵卷第249頁）、扣押筆錄、扣押物品目錄表（見偵卷第291至293頁）、交貨便服務單、明細、華南商業銀行存摺、提款卡照片（見偵卷第305頁） 4 庚○○ 詐欺集團成員於108年6月間某日，撥打電話予庚○○，稱係其友人，並告知庚○○要為其介紹工作，該公司需要其存摺、提款卡，致使庚○○陷於錯誤，於108年6月26日至27日間，將其臺灣土地銀行000000000000號帳戶之存摺、提款卡，攜至統一超商，以「交貨便」寄往苗栗縣○○市○○路00號之統一超商苗治門市。 於警詢中之證述（見偵卷第253頁及反面）、臺灣土地銀行股份有限公司函及函附之帳戶基本資料查詢交易（見偵卷第255頁及反面）、贓物認領保管單（見偵卷第257頁）、扣押筆錄、扣押物品目錄表（見偵卷第291至293頁）、交貨便服務單、明細、臺灣土地銀行存摺、提款卡照片（見偵卷第305頁反面）  5 丁○○ 詐欺集團成員於108年6月間某日，於臉書刊登「在家也可以賺錢，想賺錢請私我」之廣告，致使丁○○陷於錯誤，與對方之Line聯繫後，於108年6月26日至27日間，將其中華郵政00000000000000號帳戶之存摺、提款卡，攜至統一超商，以「交貨便」寄往苗栗縣○○市○○街000號之統一超商苗碩門市。 於警詢中之證述（見偵卷第261至263頁）、中華郵政股份有限公司函及函附之開戶基本資料（見偵卷第265頁及反面）、贓物認領保管單（見偵卷第267頁）、扣押筆錄、扣押物品目錄表（見偵卷第291至293頁）、交貨便服務單、明細、郵政存簿儲金簿、提款卡照片（見偵卷第307頁） 6 丙○○ 詐欺集團成員於108年6月27日12時許，於臉書刊登「在家也可以賺錢，想賺錢請私我」之廣告，致使丙○○陷於錯誤，與對方之Line聯繫後，於108年6月27日，將其中國信託商業銀行000000000000號帳戶之存摺、提款卡，攜至統一超商，以「交貨便」寄往苗栗縣○○市○○路000號之統一超商新苗中門市。 於警詢、偵訊中之證述（見號偵卷第271頁及反面、第357頁反面至359頁）、中國信託商業銀行股份有限公司函及函附之開戶基本資料（見偵卷第273頁及反面）、贓物認領保管單（見偵卷第275頁）、扣押筆錄、扣押物品目錄表（見偵卷第291至293頁）、交貨便服務單、明細、中國信託商業銀行存摺、提款卡照片（見偵卷第307頁反面） 7 己○○ 詐欺集團成員於108年6月間某日，以Line發送「要不要用郵局或銀行簿子提款卡賺錢，不會洩漏個人資料一本存簿一個月可賺新台幣3萬元，時間到可以再續租」之訊息，致使己○○陷於錯誤，於108年6月26日至27日間，將其合作金庫商業銀行0000000000000號帳戶之存摺、提款卡，攜至統一超商，以「交貨便」寄往苗栗縣○○鎮○○路000號之統一超商苗栗高門市。 於警詢中之證述（見偵卷第279至281頁）、合作金庫商業銀行函及函附之新開戶建檔登錄單（見偵卷第283頁及反面）、贓物認領保管單（見偵卷第285頁）、扣押筆錄、扣押物品目錄表（見偵卷第291至293頁）、合作金庫商業銀行存摺、提款卡照片（見偵卷第309頁）